最高法院刑事判決　　　　　　　　　　　　　　　八十六年度台上字第六五三六號
　　上　訴　人　甲○○
　　選任辯護人　郭賢傳律師
右上訴人因重利案件，不服台灣高等法院台中分院中華民國八十六年八月二十八日第
二審判決（八十六年度上訴字第一一○一號，起訴案號：台灣台中地方法院檢察署八
十五年度偵字第一八五二八號），提起上訴，本院判決如左：
    主  文
上訴駁回。
    理  由
按刑事訴訟法第三百七十七條規定，上訴於第三審法院，非以判決違背法令為理由，
不得為之。是提起第三審上訴，應以原判決違背法令為理由，係屬法定要件。如果上
訴理由狀並未依據卷內訴訟資料，具體指摘原判決不適用何種法則或如何適用不當，
或所指摘原判決違法情事，顯與法律規定得為第三審上訴理由之違法情形，不相適合
時，均應認其上訴為違背法律上之程式，予以駁回。本件上訴人甲○○上訴意旨略謂
：原判決僅以上訴人係雅客無線電計程車招呼站之站長，經警在該招呼站抽屜內查扣
得帳冊，即推定上訴人有本件犯行，顯然違背刑事訴訟法第一百五十四條之規定，且
該雅客計程車招呼站非上訴人所承租經營，祇因同業間為安裝無線電天線，常有勞上
訴人之協助，始稱呼上訴人為站長，自可能係其他計程車司機利用該招呼站經營地下
錢莊而嫁禍於上訴人，原審以上訴人未能舉證證明自己清白，即認定上訴人有罪，亦
違背同法第一百六十一條之規定，均有判決不適用法則之違法；又原審就上訴人提出
之台中市計程車客運業課稅方式同意書，主張上訴人以計程車業務為生活之依據乙節
，未加調查，逕認上訴人為常業犯，有應於審判期日調查之證據未予調查之違法云云
。惟查原判決係依憑上訴人在警訊中之自白，證人即借款人李文忠、楊明德之證言，
查扣之借據卡片、帳冊，卷附之台灣台中地方法院八十五年度訴字第一○一五號刑事
判決等證據，認定上訴人有其事實欄所載之犯行。對於上訴人在事實審審理中，翻異
前供，否認犯罪，所為伊自前案判決後，即未再經營地下錢莊，僅在雅客無線電計程
車招呼站內幫忙前案共犯潘立治收取前案借款人償還之借款等語之辯解，核與證人李
文忠、楊明德、潘立治所供情節不符，上訴人亦供認用以經營雅客無線電計程車招呼
站之台中市○○路二二八號係伊所承租，由伊擔任站長，查扣之帳冊係在該招呼站內
之抽屜被查獲，足見上訴人之辯解與事證不合，應係飾詞卸責，不足採信，亦已詳加
指駁。因而維持第一審論處上訴人以犯重利為常業罪刑之判決，駁回上訴人在第二審
之上訴。則原判決並非僅憑上訴人係該計程車招呼站站長及在該招呼站抽屜內查獲帳
冊，即推定上訴人之犯行，顯無上訴意旨所指摘不適用法則之違背法令情事。又刑法
上所稱之常業犯，凡意圖營利藉該犯罪以為日常謀生之職業者，即足當之，至是否恃
此犯罪為雖一之謀生職業，則非所問，縱令尚兼有其他職業，仍無礙其常業犯罪之成
立。原判決已詳述上訴人成立常業犯之理由，故上訴人縱兼駕駛計程車為業，仍無解
其常業重利罪責，原審未為此部分無益之調查，仍難指為違法。是上訴意旨，並未依
據卷證資料，具體表明原判決如何違背法令，而其憑個人主觀意見所任意指摘者，又
顯與法定得為第三審上訴理由之形式要件不相適合，應認其上訴為違背法律上之程式
，予以駁回。
據上論結，應依刑事訴訟法第三百九十五條前段，判決如主文。
中      華      民      國    八十六    年     十一     月      七      日
                              最高法院刑事第二庭
                                  審判長法官  施  文  仁
                                        法官  陳  炳  煌
                                        法官  張  淳  淙
                                        法官  洪  文  章
                                        法官  林  錦  芳
      右正本證明與原本無異
                                              書  記  官
中      華      民      國    八十六    年     十一     月      十一    日
